【裁判字號】    89,訴,314
【裁判日期】    890726
【裁判案由】    違反電業法
【裁判全文】
臺灣嘉義地方法院刑事判決                          八十九年度訴字第三一四號
    公  訴  人  臺灣嘉義地方法院檢察署檢察官
    被      告  甲○○
右列被告因違反電業法等案件，經檢察官提起公訴（八十九年度偵字第三二六七號）
，本院判決如左：
    主  文
何文生共同損壞公務員委託第三人掌管之文書，處有期徒刑拾月。
    事  實
一、何文生意圖減少電費之支出，與其僱用某不詳姓名、年籍之人，基於共同犯意之
    聯絡，於民國八十九年二月十日，在何文生所有坐落於嘉義縣太保市○○○段東
    勢小段三四七號土地內，將由國營事業台灣電力股份有限公司（下稱台電公司）
    之公務員所加裝性質屬準公文書之封印，並委託何文生掌管之編號000000
    00號電表箱上及端子蓋之封印鎖二只之鉛線剪開後，拆解電表，以鬆脫電表指
    針盤上固定螺絲及電壓線圈接續之方法，致電表計度失效不準，而竊取電力計
    二萬零四十二度，價值新台幣八萬三千五百零三元。嗣於同年五月三日中午十二
    時三十分許，經台電公司嘉義區營業處稽查員乙○○會同警方在上址當場查獲，
    並扣得遭損壞失效不準之電表一個（含二只封印鎖）。
二、案經嘉義縣警察局水上分局報請台灣嘉義地方法院檢察署檢察官偵查起訴。
    理  由
一、訊據被告何文生矢口否認右揭犯行，辯稱：因發現電表後方木頭損壞，乃於八十
    九年二月十日僱請水電工來更換木板，不知道封印鎖是否係工人剪斷，電壓線圈
    接續及固定螺絲為何會鬆開，被告是外行，亦不知情，八十五年十月間有竊電
    之事實，曾被台電公司查處，若要竊電，手法亦不致如此粗糙，且不合算，所以
    這次被告不可能再竊電，何況，被告之田地休耕中，沒有在用電，電力公司人員
    去稽查時，也沒有在用電云云。惟查，右揭事實，業據證人乙○○證述綦詳，並
    有用戶用電度數基本資料、用電實地調查書、追償電費計算單各一件及照片六幀
    在卷可稽，復有遭損壞之電表一個（含二只封印鎖）扣案可資佐證。參以，依被
    告所供，曾僱請水電工人修護固定電表之木板云云，衡諸常情，電表為台電公司
    所封印，一般人均知未經申請台電公司派員處理，不得擅自拆解，被告所僱請之
    水電工人係以維修水電為其職業，對於上情，豈有不知之理，若係為更換電表後
    方用以固定之木板，必需拆解電表（即以電表後蓋固定後，再裝置計度電表於其
    上），絕不敢擅自剪斷封印鎖之封固鉛絲，進而拆解電表，必當告知被告應另申
    請台電公司人員前來維修才是。足稽，渠等係為竊電之目的而破壞封印鎖並拆解
    電表，進而鬆脫固定螺絲及電壓線圈接續，使電表計度失效不準至明。又被告
    曾於八十五年十月間以相同手法竊取電力，業經被告自白不諱，並經證人乙○○
    證述在卷（被告此部分之犯行，核與本件係分別起意犯之，另移送台灣嘉義地方
    法院檢察署檢察官偵查），益證被告當知未經申請台電力公司前來處理、維修，
    不得擅自僱請水電工人修護電表之情。從而，被告以前開情詞置辯，核係飾卸之
    詞，諉無可採。本件事證明確，被告之犯行堪以認定。
二、按台電公司在用戶電表上裝置之封印，一面烙有台電字樣，外圍閃電圖案，一面
    烙有封印年度及編號，用以證明為電力公司所加封，即與刑法第二百二十條所稱
    足以為表示其用意之證明者相當，自應以文書論，且已隨同出租之電表，由用戶
    保管，如加以破壞，即應成立同法第一百三十八條損壞公務員委託第三人掌管之
    文書罪。而被告損壞上開電表上封印之目的，係為竊電而為之。核被告所為，係
    犯刑法第一百三十八條之損壞公務員委託第三人掌管之文書罪及電業法第一百零
    六條第三款之竊電罪。被告與上開不詳姓名、年籍之人間，有犯意聯絡及行為分
    擔，為共同正犯。又被告所犯上開二罪名間，有方法結果之牽連關係，為牽連犯
    ，應從一重處斷。又被告主觀上為達成同一竊電目的，先後剪斷損壞二只封印鎖
    鉛絲，係一行為之接續動作，為實質上一罪，併此敘明。
三、據上論斷，應依刑事訴訟法第二百九十九條第一項前段，電業法第一百零六條第
    三款、刑法第一百三十八條、第十一條前段、第二十八條、第五十五條，罰金罰
    鍰提高標準條例第一條前段，判決如主文。
本案經檢察官游悅晨到庭執行職務
中    華    民    國      八十九      年      七      月      二十六    日
                                      臺灣嘉義地方法院刑事第三庭
                                          法  官  洪  秀  一
右正本證明與原本無異。
如不服本判決，應於判決送達後十日內向本院提出上訴狀( 應附繕本 )。
中    華    民    國      八十九      年      七      月      二十六    日
                                          書記官  陳  湘  蓉
附錄法條：
刑法第一百三十八條
毀棄、損壞或隱匿公務員職務上掌管或委託第三人掌管之文書、圖畫、物品，或致令
不堪用者，處五年以下有期徒刑。
電業法第一百零六條第三款
有左列行為之一者為竊電，處五年以下有期徒刑、拘役或五百元以下罰金：
  三  損壞或改變電度表、無效電力計、其他計電器之構造，或以其他方法使其失效
      不準者。


司法院資訊處製作；財團法人民間司法改革基金會備份。
